臺灣高等法院刑事判決
109年度上易字第504號
上  訴  人  臺灣宜蘭地方檢察署檢察官
被      告  白偉宏



上列上訴人因詐欺案件，不服臺灣宜蘭地方法院108年度易字第5
61號，中華民國109年1月19日第一審判決（起訴案號：臺灣宜蘭
地方檢察署108年度偵字第3840號），提起上訴，本院判決如下
：
    主  文
上訴駁回。
    理  由
一、公訴意旨略以：被告甲○○與同案被告廖映蓉2人（經原審判
    決拘役30日確定）原為男女朋友(於民國107年5月間分手)，
    2人因缺款而基於意圖為自己不法之所有之詐欺取財之共同
    犯意聯絡，由廖映蓉以登入網路約炮APP「蜜蜂APP(BEETALK
    )」頁面找要約炮(性交)的男子詐騙錢財，甲○○則提供其所
    有之中華郵政宜蘭縣○○市○○路○○000000000000000000號帳戶
    作為贓款入帳用，廖映蓉並對外偽稱「甲○○是表哥」等語，
    於107年04月13日（星期五)下午5時44分許至107年10月01日
    (星期一)晚上8時04分止，乙○○上網登入約炮APP「蜜蜂APP
    」網頁，因而認識廖映蓉後，廖映蓉接續詐稱：「有急用」
    、「家人出車禍需要錢救急」、「如果給錢，可以交往，廖
    映蓉可以做乙○○的女朋友」等語，使乙○○陷於錯誤，而於附
    表所載時地交付現金財物給廖映蓉本人或匯入甲○○所有之上
    開帳戶內，共計被騙新台幣（下同）1萬5000元。得手後，
    甲○○、廖映蓉二人再輪流前往宜蘭市境內ATM提領上記贓款
    ，並花用殆盡。之後，乙○○的LINE即遭廖映蓉封鎖，又找不
    到廖映蓉，乙○○始知受騙。因認被告甲○○涉嫌與廖映蓉共犯
    刑法第339 條第1 項之詐欺取財罪嫌等語。
二、犯罪事實應依證據認定之，無證據不得推定其犯罪事實；又
    不能證明被告犯罪者，即應諭知無罪之判決，刑事訴訟法第
    154條第2項、第301條第1項分別定有明文。又被告或共犯之
    自白，不得作為有罪判決之唯一證據，仍應調查其他必要之
    證據，以察其是否與事實相符，刑事訴訟法第156條第2項亦
    定有明文。被告或共犯之自白，不得作為有罪判決之唯一證
    據，仍應調查其他必要之證據，以察其是否與事實相符，刑
    事訴訟法第156條第2項定有明文，其立法意旨乃在防範被告
    或共犯自白之虛擬致與真實不符，故對自白在證據上之價值
    加以限制，明定須藉補強證據以擔保其真實性。而所謂補強
    證據，係指除該自白本身之外，其他足以證明該自白之犯罪
    事實確具有相當程度真實性之證據而言。至該被告或共犯前
    後供述是否相符、有無重大矛盾、指述是否堅決、態度是否
    肯定等情，僅得為判斷其供述有無瑕疵之基礎，非自己或共
    犯相關犯罪事實之補強證據（最高法院103年度台上字第311
    7號判決意旨參照）。
三、本件公訴人認被告與同案被告廖映蓉共犯本件詐欺取財罪嫌
    ，無非以被告甲○○之陳述、證人即告訴人乙○○、證人即同案
    被告廖映蓉之供述、被告甲○○上開郵局帳戶資料、歷史交易
    紀錄、告訴人與廖映蓉聯絡時照片、告訴人乙○○遭詐騙後匯
    款資料、告訴人之報案資料等為其主要論據。
四、訊據被告甲○○固坦承其與同案被告廖映蓉於107年4、5月間
    為男女朋友，並有將其所申設前開郵局帳戶之提款卡借予廖
    映蓉使用之情不諱，惟堅決否認有與廖映蓉共犯詐欺取財犯
    行。辯稱：廖映蓉本身沒有申請帳戶，我們當時2人工作不
    穩，須要現金，所以我跟廖映蓉講說去跟親朋好友借錢，廖
    映蓉就跟我說朋友要匯款所以跟我借提款卡，當時我僅知廖
    映蓉表示要跟朋友借錢，所以跟我借提款卡，我也沒有跟廖
    映蓉講說我是她表哥，我也沒有叫廖映蓉去跟網友以家人生
    病、出車禍、同意交往等理由去借錢，我也沒有因廖映蓉不
    借錢就動手打她，到107 年4 月25日時我才知道他是跟網友
    借錢，當天廖映蓉借到錢後，我詢問她才知道她是跟「蜜蜂
    APP （BeeTalk)」上的網友借錢，至於她怎麼借的細節廖映
    蓉沒有講的很明確，我跟廖映蓉大約於107年5月22日分手，
    之後的事情就不清楚等語。
五、經查：
（一）被害人乙○○於上揭時間，透過網路交友網站認識同案被告
      廖映蓉，廖映蓉先後於107年4月初下午5時至6時許間，間
      在宜蘭市新生國小後門籃球場處與乙○○相約見面，即稱有
      急用、家人出車禍等不實內容，致乙○○限於錯誤，而將款
      項3000元交予廖映蓉，之後2人於網路上聊天，廖映蓉亦
      多次以不實之急用、家人出車禍及可當女友等不實內容告
      知乙○○，致乙○○陷於錯誤，先後於107年4月13、19日、25
      日、7月12日、9月8日、10月1日，各次均將款項2000元匯
      入廖映蓉向被告所借前述宜蘭市○○路○○○號帳戶中，並由
      廖映蓉、被告分別提領該帳戶內款項等情，業據證人即告
      訴人乙○○於警、偵訊指述甚詳（見警卷14至16、19至20頁
      ，偵查卷第18至19頁），與證人即同案被告廖映蓉供承在
      卷（見警卷第10至13頁），復有告訴人提出匯入被告帳戶
      之無摺存款單、郵局自動櫃員機交易明細表、告訴人申辦
      宜蘭中山路郵局儲金簿交易明細，被告申辦之宜蘭中山路
      郵局帳戶交易明細、宜蘭縣政府警察局宜蘭分局民族路派
      出所受理刑事案件報案三聯單、受理各類案件紀錄表、受
      理詐騙帳戶通報警示簡便格式表、金融機構聯防機制通報
      單均在卷可按（見警卷第25至41頁），此部分事實堪以認
      定。
（二）證人即告訴人乙○○證述其遭詐騙過程：我在網路上交友遭
      詐騙2次，一次是107年4月13日下午5時許，在家裡用手機
      上網登入APP軟體BEETALK上網交友，認識1位網友，我加
      對方LINE之後，他就跟我說跟家人發生車禍急需用錢，要
      我匯款給他，並稱只要我匯款給他就會依約定與我見面，
      做我女朋友，因此我於107年4月13日、19日均匯入2000元
      ，25日匯3000元、7月12日匯1000元、9月8日及10月1日均
      匯2000元至網友指定帳號000-00000000000000號帳戶，且
      於107年4月間下午5點多，我與該名網友約在新生國小後
      門籃球場見面，她也說有急用，我就拿3000元給她，之後
      就見不到對方，甚至LINE也被封鎖，我才驚覺受騙，且廖
      映蓉有跟我說甲○○是他的表哥等語（見警卷第14至16、18
      至20頁，偵查卷第18頁反面至第19頁）。可見證人乙○○遭
      詐騙過程中，均係與同案被告廖映蓉聯繫，且告訴人亦係
      依照同案被告廖映蓉指示始於上述日期將款項匯入被告帳
      戶內，顯未曾接觸被告，是尚難僅因被告將其申辦郵局帳
      戶借予當時為其女友之廖映蓉使用，即驟認被告就同案被
      告廖映蓉所為詐欺犯行間具有犯意聯絡及行為分擔。
（三）而本件由同案被告廖映蓉出面利用通訊軟體與告訴人聯繫
      ，並捏造不實事實、原因向告訴人借款，被告客觀上是否
      有共同詐欺犯行部分，及主觀上是否知情而同具有詐欺故
      意部分，證人廖映蓉先後陳述，明顯不一，其於警詢中先
      稱：是甲○○叫我在網路上交友，並向人借錢，所以我才會
      向乙○○借錢等語（見警卷第12頁反面至13頁）；於偵查中
      則改稱：我上蜜蜂APP網站交友，這是交友約炮的網站，
      乙○○跟我交朋友，我們第1次見面約在新生國小見面，我
      跟他說我有急用，看他方不方便，他就給我3000元，我就
      跟他說再聯絡，之後持續用軟體聊天，後來我有跟乙○○說
      我有急用，或家人出車禍須要花錢為由請他匯錢到我男朋
      友甲○○帳戶內，錢是甲○○拿去花，交往到後階段，他不工
      作，都是我想辦法生出錢來給他花，甲○○叫我說是我表哥
      ，他叫我去網路上騙錢，如果我沒有幫他，我會被他打，
      所以我就去騙錢等語（見偵查卷第19頁）；而於原審準備
      程序中則改稱：我承認檢察官起訴的犯罪事實，當時因為
      生活上有急用才向乙○○借錢，當時因為我和男友甲○○都沒
      有工作，所以甲○○叫我跟網友借錢，他說「要不要去跟網
      友借借看」甲○○是從起訴書附表編號4那次開始參與（107
      年4月25日），起初是我自己跟網友借錢，後來4月間甲○○
      知道他只有參與編號4那次，其他都是我自己去借的，107
      年7月之後甲○○都不知道，因為我們5月間分手，所以之後
      的他都不知道，不過之前我怎麼跟網友借錢，借錢的理由
      甲○○他不知道，借錢的內容是我自己想的等語（見原審卷
      第35頁）。於審理期日則改稱：我是用向被告借的帳戶讓
      乙○○匯款，所以我都是拿甲○○帳戶提款卡去領錢，於107 
      年4 月初開始將他的郵局提款卡交給你使用時，他是否知
      道是要提領乙○○匯入的款項？）我跟甲○○借提款卡，我只
      有跟他說有朋友會匯款進來，但他不知道是乙○○，因為我
      本身沒有帳戶可以用，所以向甲○○借帳戶，並拿提款卡給
      我去領錢，2人從107年5月22日分手後就沒有同居，因為
      沒有工作，所以我的生活費都是向朋友借錢，朋友也都是
      將錢匯到甲○○的帳戶內，匯入款項後，是何人去提領不一
      定，有時候是我，有時候是甲○○，我在準備程序中講我如
      何跟網友借錢甲○○並不知情部分是實在的，因為我借到錢
      之後有跟甲○○說我有借到錢，但沒有說怎麼借的等語（見
      原審卷第63頁反面至67頁）。是據上開證人廖映蓉先後所
      述，被告究竟叫證人廖映蓉去借錢？或是去騙錢？證人廖
      映蓉以不實事實、原因向告訴人借錢部分，被告是否知悉
      部分等，證人廖映蓉前後所述明顯不同，而不無疑義。且
      被告雖有將其申辦前開帳號郵局帳戶提款卡予同案被告廖
      映蓉使用，然該帳戶亦使用在一般朋友正常借款、匯款之
      用途，且是因2人當時為男女朋友關係，因女友廖映蓉未
      申辦金融帳戶而同意借用，難認有何悖於常情之處。再者
      ，被告甲○○於107 年5 月22日已與同案被告廖映蓉分手，
      兩人未再同住一處，亦難認被告甲○○對同案被告廖映蓉詐
      欺告訴人乙事主觀上有何知情而有共犯詐欺行為甚明，
六、綜上所述，證人廖映蓉所述先後不一，證人乙○○所述顯見其
    僅與廖映蓉見面，聯絡，其所述難為不利於被告之認定，至
    於被告雖將其個人申辦帳戶提款卡借予當時同居女友使用，
    及縱然於分手後，因女友家人不知情繼續匯款至該帳務而借
    用提款卡等，亦與一般提供帳戶供詐欺集團詐騙使用之情節
    不同，而不違常情，且無其他證據可供審認被告涉有本案詐
    欺犯行。是依檢察官所舉上述證據，並未達於通常一般人均
    不致有所懷疑，而得確信被告涉有本案犯罪之程度。此外，
    復查無其他積極證據足資證明被告有何公訴意旨所指本案犯
    行，即不能證明被告共犯本件犯行，原審以此部分不能證明
    被告犯罪，而為無罪之判決，並無違誤。檢察官上訴猶執證
    人廖映蓉前後不一且有疑異之證詞，指摘原判決此部分無罪
    不當，業經本院指駁如前，是其上訴為無理由，應予駁回。
據上論斷，應依刑事訴訟法第368條，判決如主文。
本案經檢察官吳志成提起公訴，檢察官戴文亮到庭執行職務。
中　　華　　民　　國　　109 　年　　4 　　月　　28　　日
                  刑事第一庭 審判長 法　官  周政達
                                    法　官  曾德水
                                    法　官  程克琳
以上正本證明與原本無異。  
不得上訴。
                                    書記官  劉靜慧
中　　華　　民　　國　　109 　年　　4 　　月　　28　　日